【裁判字號】    91,交聲更,6
【裁判日期】    920125
【裁判案由】    聲明異議
【裁判全文】
臺灣臺南地方法院交通事件裁定                      九十一年度交聲更字第六號
    移
    受處分人  甲○○  男  三十.
    即異議人
右列受處分人因違反道路交通管理處罰條例案件，對於交通部公路總局嘉義區監理所
台南監理站民國九十一年一月十八日所為之裁決處分（處分案號：南監五字第裁七四
—Ｍ00000000號）聲明異議，前經本院以九十一年度交聲字第三四號裁定異
議駁回，受處分人提起抗告後，復經臺灣高等法院臺南分院以九十一年度交抗字第七
八號將原裁定撤銷並發回更審，本院裁定如左：
    主  文
原處分撤銷。
甲○○汽車駕駛人，駕駛汽車經測試檢定有酒精濃度超過規定標準情形，因而致人受
傷，處罰鍰新臺幣肆萬玖仟伍佰元並吊扣駕駛執照貳年；又駕駛汽車肇事致人受傷，
違反應即採取救護或其他必要措施，並向警察機關報告，不得駛離之規定，吊扣駕駛
執照參個月。
    理  由
一、聲明異議意旨如異議狀所載（詳見附件）。
二、按汽車駕駛人，駕駛汽車經測試檢定有酒精濃度超過規定標準情形者，處新臺幣
    一萬五千元以上六萬元以下罰鍰，並當場禁止其駕駛及吊扣其駕駛執照一年。因
    而致人受傷者，並吊扣其駕駛執照二年；又汽車駕駛人，駕駛汽車肇事致人受傷
    或死亡，應立即採取救護或其他必要措施，並向警察機關報告，不得駛離，違者
    吊扣其駕駛執照三個月至六個月，逃逸者吊銷駕駛執照，道路交通管理處罰條例
    第三十五條第一項、第六十二條第一項分別定有明文；又汽車駕駛人有飲用酒類
    或其他類似物後其吐氣所含酒精濃度超過每公升０．二五毫克或血液中酒精濃度
    超過百分之０．０五以上者，不得駕車，又汽車行至無號誌交岔路口，支線車應
    暫停讓幹線道車先行，道路交通安全規則第一百十四條第二款第第一百零二條第
    二款亦規定甚明。
三、次按「汽車駕駛人，駕駛汽車肇事致人受傷或死亡，應即採取救護或其他必要措
    施，並向警察機關報告，不得駛離；違者吊扣其駕照三個月至六個月，逃逸者吊
    銷駕駛執照。」道路交通管理處罰條例第六十二條第一項定有明文。而汽車駕駛
    人駕車肇事致人死傷，究應依前開法條中段規定「吊扣其駕照三個月至六個月」
    ，抑或依後段規定「吊銷駕駛執照」處罰之？應視行為人是否具有該法條前段之
    「未採取救護或其他必要措施」「未向警察機關報告」及「駛離現場」等
    行為判斷，即駕駛人有前開三者行為之一者，均應依該條中段即「吊扣其駕照三
    個月至六個月」處罰，如駕駛人前開三者行為皆具備者，即屬前條所謂逃逸之行
    為，應依該條後段之「吊銷駕駛執」加以處罰，合先敘明。
四、經查：
（一）、本件受處分人即異議人甲○○固於民國九十年十一月十日凌晨一時十分許，
        駕駛車牌號碼八Ｊ─六六一七號自用小客車，沿臺南縣永康市○○街由南往
        北方向行駛，行至該路與中山北路之閃光號誌交岔路口，其中永明街行向之
        號誌為閃光紅燈，為支線道；中山北路之行向號誌為閃光黃燈，為幹線道，
        因異議人酒後注意力未集中，且未注意車前狀況、支線車應讓幹道車先行及
        轉彎車應讓直行車先行，而貿然左轉，適有被害人姚杏枝駕駛車牌號碼ＮＭ
        Ｏ─一八八號重型機車駛至，異議人避煞不及，而與機車發生相撞，致被害
        人人車倒地，並因此受有右肩挫傷、右膝及左小腿擦傷等傷害，經警查獲時
        ，其吐氣中所含酒精濃度達每公升一．一五毫克之事實，業據異議人於警訊
        中自承在卷，核與被害人於警訊時所指訴之情節相符，並有吐氣酒精濃度測
        試報告表、刑法第一百八十五條之三案件測試觀察紀錄表、道路交通事故調
        查報告表及三友醫院九十年十一月十日診斷證明書各一紙附於臺灣臺南地方
        法院檢察署九十年偵字第一四一八八號卷可憑，並經本院調閱該案全案卷證
        覆核無訛。
（二）、次查，異議人駕駛車輛於前開交岔路口左轉時，與被害人機車發生碰撞，肇
        事二車之撞擊點，分別位於異議人之前保險桿左側（警訊中載為左翼葉子板
        前方），及被害人騎乘機車車頭及左後視鏡，被害人機車車頭及左後視鏡並
        因此破損，異議人之自用小客車則前保險桿左側留有凹痕，異議人並下車詢
        問被害人傷勢情形，將被害人扶起，經被害人告以傷勢不嚴重，且因自己酒
        後駕車畏懼刑事責任，而未報告警察機關，始駕車離開肇事現場等情，業據
        異議人於前開警訊及偵訊筆錄內自承不諱，足認異議人於上開時地駕車肇事
        後，有下車探詢被害人之傷勢情況，並審酌被害人實際情況，判斷被害人當
        時情況並不嚴重，採取必要之救助措施後，未向警察機關報告，即駛離現場
        之違規行為，應堪認定。
（三）、又異議人因本件車禍所駕肇事逃逸罪之刑事案件，業經臺灣臺南地方法院檢
        察署於九十年十二月十八日，以九十年度偵字第一四一八八號，以異議人無
        逃逸之故意而認其罪嫌不足，不起訴處分確定在案等情，亦俱如前述，經本
        院調閱前述刑事案件全卷證查明屬實，並有該案不起訴處分書一紙在卷可憑
        是異議人並無肇事致人受傷而【逃逸】之行為，應可認定，而原處分逕認異
        議人肇事致人受傷而逃逸，即非妥適，異議人以此指摘原處分不當，尚非無
        由。
（四）、依照修正前之「違反道路交通管理事件統一裁罰標準及處理細則」第二條第
        二項之違反道路交通管理事件統一裁罰標準表，及同細則第四十一條之規定
        可知，違反道路交通管理事件之裁罰標準，係以當事人接到違規舉發通知書
        後，「有無逾越到案日期繳納罰款及到案與否」，為設定裁決罰鍰數額及駕
        駛執照吊扣期間之唯一準據，故行為人有無於到案日期前繳交罰鍰或到案與
        否，既對於行為人究應處以法定最低額或法定最高額罰鍰，具有絕對之決定
        性。又違反道路交通管理事件之處罰為一行政秩序罰，其對於違規之行為人
        所為之處罰，顯然影響行為人之權利義務，性質上為負擔之行政處分，是其
        應有行政法基本原則之要求——即行政行為應遵循公正、公開與民主之程序
        ，確保依法行政原則，以保障人民權益，增進人民對行政之信賴（此亦為行
        政程序法第一條開宗明義所揭示），故為保障違反道路交通管理事件行為人
        之權益，舉發單位自應於舉發通知單上，詳為記載「應到案日期」及「應到
        案處所」，俾行為人得遵期到案繳交罰款，或對其違規之行為有陳述、爭執
        之機會。經查，異議人經臺南縣警察局永康分局於九十年十一月十日擎單舉
        發違規（臺南縣警察局南縣警交字第Ｍ00000000號），舉發通知單
        上記載應到案日期為九十年十一月二十五日，異議人已於九十年十一月二十
        五日準時到案陳情，並於同年十二月七日以陳訴書表示不服，此觀卷內所附
        交通部公路總局嘉義區監理所台南監理站於九十一年一月九日南監字第九一
        ０００七六號函中所載「有關台端不服被警舉發違規陳情案件經舉發單位查
        明函覆，違規屬實，請於之翌日起十五日內到案繳交最低罰鍰並辦理吊銷駕
        駛執照永久不得考領，逾期則依違反統一裁罰標準規定分裁處」等旨，可得
        證之，惟原處分機關卻於繳款期限未到前（即至遲應於九十一年一月二十五
        日）即於九十一年一月十八日逕予裁決，並依違反統一裁罰標準規定對異議
        人裁處法定最高額罰鍰新臺幣五萬七千元及吊扣駕照十二個月之處分，有該
        裁決書一紙附卷可稽，是原處分機關所為處分，已影響異議人繳交最低罰鍰
        之權益，經核實有違反之嫌，是異議人執此指摘原裁決處分不當，尚非無由
        。
五、綜上所述，本件原裁決處分既有前述違法情形，故應由本院裁定將原處分撤銷，
    然因異議人於前開時、地，酒精濃度超過標準而駕駛小客車，以及駕駛汽車肇事
    致人受傷，未向警察機關報告而駛離現場等事實，既可認定，則本院仍應審酌異
    議人違規之情節輕重，另為異議人如主文第二項所示之諭知，以資適法。
六、據上論斷，應依道路交通案件處理辦法第二十條前段，裁定如主文。
中      華      民      國      九十二      年      一      月    二十五日
                              臺灣臺南地方法院交通法庭
                                  法  官  洪  士  傑
右正本證明與原本無異
如不服本裁定應於送達後五日內向本院提出抗告狀
                                  書記官  孫  鈴  堯
中      華      民      國      九十二      年      一      月    二十九日


司法院資訊處製作；財團法人民間司法改革基金會備份。
